【裁判字號】    89,交訴,311
【裁判日期】    891228
【裁判案由】    過失致死
【裁判全文】
臺灣臺南地方法院刑事判決                        八十九年度交訴字第三一一號
    公  訴  人  臺灣台南地方法院檢察署檢察官
    被      告  甲○○
    選任辯護人  方文賢
右列被告因業務過失致死案件，經檢察官提起公訴 (八十九年度偵字第四九九八號)
，本院判決如左：
    主  文
甲○○從事業務之人，因業務上之過失致人於死，處有期徒刑拾月。
    事  實
一、甲○○受僱於佳皇貨運有限公司，駕駛運雞車任職司機，為從事業務之人，於民
    國（下同）八十九年四月十四日上午八時三十分許，駕駛車號ＪＥ─九六○號營
    業用大貨車，由北往南行駛至臺南縣麻豆鎮○○里段往謝榜寮與後庄農路無紅綠
    燈之產業道路交叉路口時，原應注意汽車行經無號誌之交岔路口時，應減速慢行
    ，作隨時停車之準備，而依當時情形又無不能注意之情事，竟疏未減速，適莊賴
    月嬌騎乘車號ＭＳＧ─七○一號之重型機車，由東往西由莊禮寮駛往謝榜寮，亦
    疏未注意支線道應讓幹線道先行，致二車發生碰撞，機車於碰撞後勾掛於大貨車
    之左側油箱護欄，被拖行十九、一公尺，莊賴月嬌則於受撞後因多發性損傷合併
    內出血經送醫後不治死亡。甲○○於肇事後犯罪未被有偵查權之公務員或機關發
    覺前，向警員自首坦承犯行，進而接受裁判。
二、案經甲○○自首及臺灣臺南地方法院檢察署檢察官自動檢舉偵查起訴。
    理  由
一、訊據被告甲○○固不否認於前開時地與被害人莊賴月嬌發生車禍，並導致被害人
    死亡之事實，惟矢口否認有何過失致死犯行，辯以：「我經過路口有按喇叭並且
    停車，視野良好，速度約每小時三、四十公里，我為何會撞到真的不清楚，我前
    面有同車行之車輛二台行駛在前，我不可能超車，刮地痕由左向右，是撞擊後才
    造成，且一發現撞到人時就已拖行二十餘公尺」等語，惟查，肇事地點為農地間
    鋪設柏油路面之產業道路，當日天氣良好，地面平坦，視界良好並無任何障礙物
    阻礙視線，且被害人騎乘之重型機車因受撞擊導致右側前輪檔泥板破裂、右側手
    煞車把手斷裂以及右後側置物箱撞裂、車牌右側凹損等情，有車損相片在卷可稽
    ，顯見被害人係因來自其右側之撞擊導致死亡之事實應先確定。
二、再依被告自承「刮地痕由左向右，是撞擊後所造成」，惟又辯稱「一發現撞到人
    時就已拖行二十餘公尺」等語，顯然相互矛盾，蓋被告之刮地痕由左向右，苟非
    超車所造成，而係發現撞到人時所致，則被告於二車撞擊之始應即知道肇事，自
    不可能又「一發現時已拖行二十公尺遠云云」。而依上開刮地痕之起始點為道路
    中心觀之，堪信被告所稱因撞到人異常行駛所造成為事實，惟其發現後仍行駛近
    二十公尺始煞停，依「一般公路汽車煞車距離行車速度對照表」判斷，被告肇事
    當時時速顯逾六十公里，按汽車行經無號誌之交岔路口時，應減速慢行，作隨時
    停車之準備，道路交通安全規則第九十三條第一項第四款定有明文。被告經過現
    場無號誌之交岔路口時未減速，致被害人遭撞擊後傷重致死，自有過失；且本件
    肇事時地之天候、路況皆良好，被告苟稍加注意，自可發現被害人之機車自左方
    前來，其並無不能注意之情事，竟疏未注意及此，可證被告之駕車行為確有過失
    。本件經送台灣省台南區車輛行車事故鑑定委員會鑑定結果，亦認定被告應負部
    分過失責任，此有該會八十九年九月八日南鑑字第八九○九六四號鑑定意見書在
    卷可憑。復有勘驗筆錄、交通事故調查報告表、現場照片七張附卷可稽，另本件
    車禍被害人因此受傷死亡，亦經公訴人督同法醫師相驗屬實，製有勘驗筆錄、相
    驗屍體證明書、驗斷書在卷可憑。被告過失駕車肇事行為，與被害人之死亡結果
    間，自具有相當因果關係。雖被害人於本件事故之發生亦有過失，僅與被告之過
    失併合而為肇事之原因，被告之刑責自不能因此相扺獲得減免，惟可供量刑之斟
    酌而已。本件事證明確，被告過失致死犯行洵堪認定。
三、按被告係以駕駛為業，為從事業務之人，核其所為，係犯刑法第二百七十六條第
    二項業務過失致死罪，其於肇事後犯罪未被有偵查權之公務員或機關發覺前，向
    警方自首坦承犯行，進而接受裁判，有警訊筆錄、道路交通事故調查報告表報案
    人欄各一件在卷可稽，爰依自首之規定減輕其刑。本院審酌被告之品性、過失程
    度嚴重、犯罪所生危害，事發後表示願意賠償被害人家屬新臺幣二百五十萬元（
    含強制保險費）及犯後態度等一切情狀，量處如主文所示之刑，以示懲儆。
據上論斷，應依刑事訴訟法第二百九十九條第一項前段、刑法第二百七十六條第二項
、第六十二條前段、罰金罰鍰提高標準條例第一條前段，判決如主文。
本案經檢察官柯怡伶到庭執行職務
中    華    民    國      八十九      年      十二      月    二十八    日
                                臺灣臺南地方法院交通法庭
                                        法  官  張      菁
右正本證明與原本無異。
如不服本判決，應於判決送達後十日內向本院提出上訴狀( 應附繕本 )。
                                        書記官  林  木  村
中    華    民    國      八十九      年      十二      月    二十八    日
附錄本案論罪法條：
刑法第二百七十六條第一項、第二項
  因過失致人於死者，處二年以下有期徒刑、拘役或二千元以下罰金。
  從事業務之人，因業務上之過失犯前項之罪者，處五年以下有期徒刑或拘役，得併
  科三千元以下罰金。


司法院資訊處製作；財團法人民間司法改革基金會備份。
